【裁判字號】    97,簡上,1239
【裁判日期】    980313
【裁判案由】    詐欺
【裁判全文】
臺灣板橋地方法院刑事判決            97年度簡上字第1239號
上  訴  人  甲○○
即  被  告
上列上訴人即被告因詐欺案件，不服本院中華民國97年9 月17日
97年度簡字第4139號所為之第一審刑事簡易判決（聲請簡易判決
處刑案號：97年度偵字第11500 號、移送原審併案審理之案號：
臺灣板橋地方法院檢察署97年度偵字第14800 號、第16643 號、
臺灣臺北地方法院檢察署97年度偵字第10254 號），提起上訴，
嗣因被告就被訴事實為有罪之陳述，本院管轄之第二審合議庭改
依簡式審判程序進行，判決如下：
    主    文
上訴駁回。
甲○○緩刑貳年。
    事    實
一、甲○○依一般社會生活之通常經驗，可預見將金融機構帳戶
    提供予不熟識之人，有遭他人利用作為詐騙工具之可能，竟
    仍不違背其本意，基於幫助詐欺取財之犯意，於民國97年1
    月底、2 月初某日，在臺北縣新莊市新莊高中校門附近，將
    其所有之聯邦商業銀行西盛分行帳號0000000000
    00號帳戶（下稱聯邦銀行帳戶）、臺北富邦商業銀行股份
    有限公司新莊分行帳號000000000000號帳戶（
    下稱富邦銀行帳戶）、臺新國際商業銀行新莊分行帳號00
    000000000000號帳戶（下稱臺新銀行帳戶）之
    存摺、提款卡及密碼，以新臺幣（下同）5000元之代價，同
    時出租提供予真實姓名、年籍不詳綽號「小吳」、「小寶」
    之成年男子使用，以此方式幫助渠等所屬之詐欺集團成員從
    事詐欺取財之犯行，嗣該詐欺集團成員取得上開帳戶後，即
    共同基於意圖為自己不法所有之犯意聯絡，為下列犯行：
(一)、於97年2 月1 日18時許，撥打電話予人在嘉義縣之丁○○，
    謊稱其先前於網路書局購物金額有誤，需至自動櫃員機操作
    查詢云云，使丁○○陷於錯誤，遂前往操作自動櫃員機，依
    指示於同日22時46分許匯款3 萬元、於22時48分許匯款3 萬
    元、於22時55分許匯款3 萬元、於22時57分許匯款6000元至
    甲○○前開富邦銀行帳戶內，復於同年月2 日14時10分許，
    匯款11162 元至甲○○前開臺新銀行帳戶內，嗣因丁○○發
    覺有異而報警處理。
(二)、於97年2 月2 日14時許，撥打電話予人在彰化縣之丙○○，
    謊稱其先前電視購物之轉帳設定有誤，會導致帳戶每月自動
    扣款，需至自動櫃員機操作止付云云，使丙○○陷於錯誤，
    遂前往位於彰化縣員林鎮○○路之聯邦銀行某分行操作自動
    櫃員機，依指示於同日20時20分許匯款7 萬元至甲○○前開
    聯邦銀行帳戶內，嗣因丙○○發覺有異而報警處理。
(三)、於97年2 月2 日13時49分許，撥打電話予人在臺北市之乙○○，謊稱其先前電視購物之轉帳設定有誤，會導致帳戶每月
    自動扣款，需至自動櫃員機操作止付云云，使乙○○陷於錯
    誤，遂前往位於臺北市內湖區東湖郵局操作自動櫃員機，依
    指示於同日21時12分許匯款2 萬元至甲○○前開聯邦銀行帳
    戶內，嗣因乙○○發覺有異而報警處理。
二、案經丙○○訴由臺北縣政府警察局新莊分局報告臺灣板橋地
    方法院檢察署檢察官偵查後聲請以簡易判決處刑；暨乙○○
    訴由臺北市政府警察局信義分局，及臺北縣政府警察局新莊
    分局報告臺灣板橋地方法院檢察署檢察官、臺北市政府警察
    局文山第二分局報告臺灣臺北地方法院檢察署檢察官移送併
    案審理。
    理    由
一、認定犯罪事實所憑之證據及理由：
(一)、訊據被告對上揭犯罪事實，於本院審理時坦承不諱，併經證
    人丁○○、丙○○、乙○○於警詢時證述稽詳，且有富邦銀
    行新莊分行97年3 月21日北富銀新發字第九七六○○○二四
    ○○號函附之開戶資料及對帳單、臺新銀行新莊分行97年3
    月11日臺新作文字第九七○三三六九號函附之開戶資料及歷
    史交易明細查詢、富邦銀行西盛分行97年6 月10日97年聯盛
    字第83號函附之開戶資料及往來交易明細表、丁○○提出之
    富邦銀行自動櫃員機交易明細表影本4 紙、中華郵政公司自
    動櫃員機交易明細表影本1 紙、丙○○提出之聯邦銀行自動
    櫃員機交易明細表影本1 紙、乙○○提出之聯邦銀行自動櫃
    員機交易明細表影本1紙等附卷可憑。
(二)、又被告將系爭帳戶存摺等物借與真實姓名、年籍不詳綽號「
    小吳」、「小寶」之成年男子使用，係因在網路聊天室認識
    「小吳」，而「小寶」是「小吳」的朋友，因「小寶」、「
    小吳」他們是經營六合彩的組頭，需要帳戶，所以向被告以
    1 星期5000元之代價租用帳戶等情，迭經被告於警詢、偵查
    中供陳明確；茲被告為智識健全之成年人，其對六合彩賭博
    乃法令所禁止，自不得諉為不知；據此，其對「小寶」、「
    小吳」身為六合彩組頭，乃屬犯罪集團成員乙節，亦顯有認
    識；而被告雖未必對於收受帳戶犯罪集團成員之詐欺對象、
    手法等內容知之甚詳，但以其社會經驗仍應可得預見系爭帳
    戶有可能遭該犯罪集團持以做為詐騙他人款項犯罪所用之帳
    戶，並執為防止司法機關追查詐騙集團成員本身而使用之工
    具，然其對該可能發生之幫助詐欺犯罪事實仍予漠視，並執
    意交付系爭金融機構帳戶存摺等物與僅因網路聊天室認識且
    顯屬犯罪團成員之「小寶」、「小吳」，難謂被告對於幫助
    他人詐欺犯罪，無何不確定故意。
(三)、綜上，足徵被告自白核與事實相符，可以採信；本件事證明
    確，被告犯行堪以認定。
二、應適用之法律及維持原審判決之理由：
(一)、按幫助犯之成立，主觀上行為人須有幫助故意，客觀上須有
    幫助行為，意即須對於犯罪與正犯有共同之認識，而以幫助
    之意思，對於正犯資以助力，而未參與實施犯罪之行為者而
    言（參照最高法院75年度臺上字第1509號、88年度臺上字第
    1270號判決意旨）；查本件被告將金融帳戶之存摺、提款卡
    、密碼等物交付自稱「小吳」、「小寶」之成年男子轉供詐
    欺集團使用，使該詐欺集團得持之做為對被害人丁○○、丙○○、乙○○等人實行詐欺取財犯罪之取款工具，核被告所
    為，顯係基於幫助他人實行詐欺取財犯罪之犯意，且所為提
    供金融帳戶之行為，亦屬刑法詐欺罪構成要件以外之行為，
    應係犯刑法第30條第1 項、刑法第339 條第1 項之幫助詐欺
    取財罪；被告以一交付金融帳戶之存摺、提款卡及密碼予犯
    罪集團成員使用之幫助詐欺行為，使得詐欺集團分別詐騙丁○○、丙○○、乙○○等人之財物，係以一行為觸犯數個相
    同罪名，為同種想像競合犯，應依刑法第55條規定，僅從一
    重處斷即可；又被告以幫助之意思，參與構成要件以外之行
    為，為幫助犯，爰依刑法第30條第2 項規定，依正犯之刑減
    輕之；至檢察官雖原僅就被告幫助詐欺丙○○部分，聲請簡
    易判決處刑，然被告幫助詐欺丁○○、乙○○部分，核與聲
    請簡易判決處刑書所載之被告幫助詐欺丙○○部分，具有想
    像競合犯之裁判上一罪關係，且經檢察官於原審移送併案審
    理，業如前述，即為聲請簡易判決處刑效力所及，本院自得
    併予審究，附此敘明。
(二)、原審同上認定，併以被告提供帳戶供他人詐欺取財，助長詐
    騙財產犯罪之風氣，增加被害人尋求救濟之困難，且擾亂金
    融交易往來秩序，危害社會正常交易安全，兼衡被害人等損
    失之金額，及被告於原審仍否認犯行之犯後態度等一切情狀
    ，量處有期徒刑4 月，並依刑法第41條第1 項前段規定諭知
    如易科罰金之折算標準，認事用法，俱無不合，量刑亦屬妥
    適，被告於上訴狀中指摘原判決認定犯罪事實錯誤云云，為
    無理由，應予駁回；惟查被告前未曾因故意犯罪受有期徒刑
    以上刑之宣告，而其於本院審理中坦認犯行，併與丁○○、
    丙○○、乙○○等人俱已成立調解，此有調解筆錄3 份附於
    本院卷可稽，顯見其犯後甚有悔意，且業積極填補回復其犯
    罪所造成之損害，丁○○、丙○○、乙○○等人復均表示願
    宥恕被告本案犯行，暨斟酌被告乃一時失慮，致罹刑典，事
    後坦承犯行甚有悔意，本院斟酌上情，認其經此刑之宣告後
    ，應知警惕而無再犯之虞，前開原審對之所宣告之刑以暫不
    執行為當，茲併予宣告緩刑2 年，用啟自新。
據上論斷，應依刑事訴訟法第455 條之1 第1 項、第3 項、第36
8 條、第364 條，刑法第74條第1 項第1 款，判決如主文。
本案經檢察官郭季青到庭執行職務。
中    華    民    國    98    年    3     月    13    日
                  刑事第十六庭    審判長法  官  許必奇
                                        法  官  鄧雅心
                                        法  官  陳明偉
以上正本證明與原本無異
本件不得上訴
                                        書記官  陳玉心
中    華    民    國    98    年    3     月    13    日
附錄本案論罪科刑法條全文：
刑法第339條
意圖為自己或第三人不法之所有，以詐術使人將本人或第三人之
物交付者，處5 年以下有期徒刑、拘役或科或併科1 千元以下罰
金。
以前項方法得財產上不法之利益或使第三人得之者，亦同。
前二項之未遂犯罰之。


司法院資訊處製作；財團法人民間司法改革基金會備份。
